臺灣臺東地方法院刑事判決　　　　　　　　　　　　　九十一年度訴字第一四六號
　　公　訴　人　臺灣臺東地方法院檢察署檢察官
　　被　　　告　甲○○
右列被告因違反毒品危害防制條例案件，經檢察官提起公訴（九十年度毒偵字第四○
九號），本院判決如左：
    主      文
甲○○連續施用第壹級毒品，處有期徒刑柒月，扣案之毒品海洛因壹包（淨重零點壹
肆公克）沒收並銷燬之，注射針筒貳支沒收；又施用第貳級毒品，處有期徒刑肆月。
應執行有期徒刑拾月，扣案之毒品海洛因壹包（淨重零點壹肆公克）沒收並銷燬之，
注射針筒貳支沒收。
    事      實
一、甲○○曾於民國八十七年間因施用第二級毒品安非他命案件，經觀察、勒戒後，
    認無繼續施用毒品之傾向，由臺灣板橋地方法院於八十七年十一月十六日，以八
    十七年度易字第七八九號判決免刑確定。詎仍不知悔改，分別於：（一）基於概
    括之犯意，自八十九年十二月底某日起，至九十年三月二十五日止，連續在臺北
    縣淡水鎮樹興里樹林口十四號之二其住處，以針筒注射之方式，施用第一級毒品
    海洛因多次；（二）於九十年三月二十六日下午四時為警採尿前九十六小時內某
    時，在不詳地點施用第二級毒品安非他命。嗣於九十年三月二十六日下午三時五
    十分許，為警在臺北市士林區○○○路與中正路口查獲，並扣得第一級毒品海洛
    因一包（淨重○‧一四公克）及其所有之注射針筒二支，且經警採尿送驗後，呈
    嗎啡及安非他命陽性反應，而併查知其施用第二級毒品犯行。經臺灣士林地方法
    院以九十年度毒聲字第一○六二號裁定送觀察、勒戒後，認有繼續施用毒品之傾
    向，由本院於九十一年一月十日，以九十一年度毒聲字第一四號裁定送戒治處所
    施以強制戒治。
二、案經臺北市政府警察局士林分局報請臺灣士林地方法院檢察署呈請臺灣高等法院
    檢察署檢察長核轉臺灣臺東地方法院檢察署檢察官偵查起訴。
    理      由
一、訊據被告甲○○固坦承有於右揭時地施用第一級毒品海洛因多次之犯行，惟矢口
    否認有施用第二級毒品安非他命之犯行，辯稱：伊當時因開刀有服用治療腳痛的
    藥云云。經查：（一）、被告施用第一級毒品海洛因多次之犯行，業據被告供承
    在卷，而被告為警查獲時所採集之尿液經檢驗結果，亦呈嗎啡陽性反應，有臺北
    市立療養院檢驗報告及憲兵司令部刑事鑑識中心鑑驗通知書各乙紙可按，且扣得
    之白色粉末一包經送請法務部調查局鑑定結果，為含有海洛因成份，亦有該局第
    000000000號鑑定通知書一紙在卷可參，此外，復有扣案針筒二支足證
    ，此部分犯行應堪認定；（二）、被告雖否認有施用第二級毒品安非他命之犯行
    ，惟被告為警查獲時所採集之尿液經送檢驗及複驗結果，除有嗎啡陽性反應外，
    並呈甲基安非他命陽性反應，有前開臺北市立療養院煙毒尿液檢驗報告書與憲兵
    司令部刑事鑑識中心鑑驗通知書各乙紙附卷可稽，按在文獻報告中，雖確實有藥
    品或食品因交叉反應（cross reaction），可在尿液測試中產生偽陽性（false
    positive）之安非他命或嗎啡反應，於作尿液嗎啡篩檢時，也同樣的可能會有偽
    陽性產生。但利用精密的儀器分析，將可排除偽陽性之可能，而得到正確的答案
    ，因此篩檢結果必須進一步確認。在目前最常採用之確認方法為氣相層析質譜儀
    （GC／MS,gas chromatography／mass spectrometry），此乃因在良好的操作條
    件下，以氣相層析質譜儀作藥物及其代謝產物之定性及定量分析，幾乎不會有偽
    陽性反應產生，有行政院國軍退除役官兵輔導委員會臺北榮民總醫院八十三年四
    月七日（八三）北總內字第三Ｏ五九號函可參。被告經查獲後所採尿液，經臺北
    市立療養院以酵素免疫分析法、薄層層析法檢驗及憲兵司令部刑事鑑識中心以螢
    光偏極免疫分析法、液相萃取前處理法、固相萃取前處理法、氣相層析質譜儀分
    析複驗結果，均呈安非他命及嗎啡反應，有臺北市立療養院九十年四月三日煙毒
    尿液檢驗報告書、憲兵司令部刑事鑑識中心九十年六月十四日（九○）綱得字第
    ○七六八○號鑑驗通知書各乙紙附卷可稽，揆諸上開說明，堪認被告應有於為警
    採尿前九十六小時內施用第二級毒品安非他命甚明。本件事證已臻明確，被告犯
    行洵堪認定。
三、按施用毒品經觀察勒戒後，無繼續施用毒品傾向者，檢察官為不起訴處分後，五
    年內再施用毒品，經觀察勒戒，認有繼續施用毒品傾向或三犯以上者，應進入訴
    訟程序審理，毒品危害防制條例第二十條第三項定有明文。次按經依該條例第三
    十五條第三款之規定為免刑判決後，五年內再犯第十條之罪，經觀察、勒戒後，
    認有繼續施用毒品之傾向者，依第二十條第三項之規定，應論處第十條之罪刑，
    同時先施以強制戒治（最高法院八十八年度臺上字第六三三三號判決參照）。本
    件被告於八十七年間因施用第二級毒品安非他命案件，經觀察、勒戒後，認無繼
    續施用毒品之傾向，由臺灣板橋地方法院於八十七年十一月十六日，以八十七年
    度易字第七八九號判決免刑確定，有判決書及臺灣高等法院被告全國前案紀錄表
    各一件附卷足憑，本次再度施用海洛因及安非他命為二犯，經臺灣士林地方法院
    裁定觀察勒戒後認有繼續施用毒品之傾向，並經本院裁定強制戒治，有臺灣士林
    地方法院九十年度毒聲字第一○六二號、本院九十一年度毒聲字第一四號刑事裁
    定書及臺灣臺東看守所附設勒戒處所有無繼續施用毒品傾向證明書各一件在卷可
    憑，是被告所為符合上開規定，核其所為，係犯毒品危害防制條例第十條第一項
    之施用第一級毒品海洛因罪、第二項之施用第二級毒品安非他命罪。其持有毒品
    之低度行為，應為施用毒品之高度行為所吸收，不另論罪。又被告前後多次施用
    海洛因之犯行，時間緊接、犯罪構成要件相同，顯係基於概括犯意反覆為之，應
    依連續犯規定，論以一罪，並加重其刑。與所犯施用第二級毒品安非他命二罪間
    ，犯意各別，行為不同，應予分論併罰。又被告自八十九年十二月底某日起至九
    十年三月二十五日止，多次施用第一級毒品海洛因之事實，業據其於本院審理時
    供承在卷，公訴人雖僅就被告於九十年三月二十六日下午四時許，為警採尿前四
    十八小時至九十六小時內某時施用第一級毒品海洛因之一次犯行提起公訴，然檢
    察官就犯罪事實一部起訴者，其效力及於全部，本件被告八十九年十二月底至九
    十年三月二十五日，多次施用第一級毒品海洛因之事實，與前揭論罪科刑之施用
    第一級毒品海洛因部分，有連續犯之裁判上一罪關係，已如前述，本院自得一併
    加以審理，附此敘明。爰審酌被告曾有偽造文書前科，素行不佳，其犯罪之動機
    及目的在於追求刺激，曾經觀察勒戒後認無繼續施用之傾向，經免刑判決確定後
    ，竟再度施用第一級毒品及第二級毒品，不思戒絕吸毒惡習，足見其戒毒意志不
    堅，及其犯後坦承部分犯行與所生危害等一切情狀，分別量處如主文所示之刑，
    並定其應執行之刑。
三、扣案之第一級毒品海洛因一包（淨重○‧一四公克），係當場查獲之毒品，屬違
    禁物，應依毒品危害防制條例第十八條第一項前段規定諭知沒收並銷燬之，注射
    針筒二支為供犯罪所用之物且為被告所有，業據其供明在卷，爰併依刑法第三十
    八條第一項第二款規定沒收之。
據上論斷，應依刑事訴訟法第二百九十九條第一項前段，毒品危害防制條例第十條第
一項、第二項、第十八條第一項前段，刑法第十一條、第五十六條、第五十一條第五
款、第三十八條第一項第二款，判決如主文。
本案經檢察官洪政和到庭執行職務
中      華      民      國      九十一      年      九    月  二十七    日
                                  臺灣臺東地方法院刑事庭
                                          法  官  楊力進
                                          法  官  林卉聆
                                          法  官  范乃中
右正本證明與原本無異。
如不服本判決，應於判決送達後十日內向本院提出上訴狀。（須附繕本）
「切勿逕送上級法院」
                                          書記官  陳俊德
中      華      民      國      九十一      年      九    月  二十七    日
附記
毒品危害防制條例第十條第一項、第二項
施用第一級毒品者，處六月以上五年以下有期徒刑。
施用第二級毒品者，處三年以下有期徒刑。
毒品危害防制條例第十八條第一項前段
查獲之毒品及專供製造或施用毒品之器具，不問屬於犯人與否，均沒收銷
燬之。
